---
weight: 4
title: "Resumo da Análise Estatística"
output:
  bookdown::html_document2: default
  bookdown::pdf_document2: default
link-citations: yes
number_sections: yes
bibliography: reference.bib
---

```{r setup, include=FALSE}
knitr::opts_chunk$set(echo = TRUE)
```

Após a definição do problema, em que a população e a variável de interesse são definidas, em uma análise estatística, pode-se pensar nas etapas descritas na Figura \@ref(fig:diagrama), que mostra de forma esquemática e resumida as possíveis etapas de uma análise estatística, quando já está definida qual é a população de interesse. Note que existem casos em que apenas uma análise descritiva (exploratória) dos dados é suficiente para tirar conclusões a respeito da população de interesse. No entanto, se a população é maior do que o conjunto de unidades amostrais utilizadas para a obtenção dos dados, sob determinadas condições, podemos fazer uso das teorias de probabilidades para fazer inferência sobre as características desejadas da população (os parâmetros de interesse).

<center> 



```{r diagrama, echo=FALSE,fig.cap = "Análise estatística  a partir de amostra ou de população."}
library(DiagrammeR)
grViz("digraph flowchart{
    node [fontname = Helvetica, shape = oval]           
      
      tab1 [label = '@@1']
      tab2 [label = '@@2']
      tab3 [label = '@@3']
      tab4 [label = '@@4']
      tab5 [label = '@@5']
      tab6 [label = '@@6']
      tab7 [label = '@@7']
      tab8 [label = '@@8']
      tab9 [label = '@@9']
         

      # edge definitions with the node 
       tab2 -> tab1 -> tab9 -> tab8 -> tab6;
      tab2 -> tab3 -> tab4 -> tab7 -> tab5 -> tab6
      }
      [1]: 'Censo'
      [2]: 'População'
      [3]: 'Amostragem'
      [4]: 'Amostra observada (dados)'
      [5]: 'Inferência Estatística (uso de probabilidades)' 
      [6]: 'Conclusões sobre a população' 
      [7]: 'Informações extraídas dos dados' 
      [8]: 'Exploração dos dados' 
      [9]: 'Observações (dados)' 
       
            ")
```

</center> 

Em uma análise estatística, independentemente de que seja utilizada uma amostra ou a população inteira para obter o conjunto de observações,  uma analise exploratória dos dados fazendo uso de ferramentas da \textbf{estatística descritiva} é sempre requerida. Embora essa analise inicial ocorra de forma semelhante para população ou amostra, aqui são utilizadas notações diferentes para indicar se as ferramentas estão sendo aplicadas a dados oriundos de amostras ou de populações.


De um modo geral, todas as etapas requeridas para uma análise completa deve ser trabalhada com muito cuidado a fim de que sejam utilizadas as ferramentas adequadas para solução do problema que se deseja resolver, pois a adequação das ferramentas estatísticas apo problema irá conduzir a resultados mais confiáveis, que podem ser usados com mais confiança na solução do problema que se deseja resolver.





O diagrama apresentado na Figura \@ref(fig:diagrama) foi obtido utilando o pacote @DiagrammeR.

## Reference