---
weight: 6
title: " Distribuição Conjunta"
header-includes:
- \usepackage{amsmath}
- \usepackage{amssymb}
- \usepackage{amsthm}
- \usepackage{bm}
- \usepackage{bbm}
- \usepackage{amsfonts}
- \usepackage{mathtools} 
- \usepackage{tikz} 
- \usetikzlibrary{fit,shapes.geometric,
  arrows} 
  - \usetikzlibrary{trees} 
  - \usepackage{caption} - \usepackage{hyperref}
  - \usepackage[utf8]{inputenc} 
  - \usepackage[portuguese]{babel} 
  - \usepackage[T1]{fontenc}
output:  bookdown::html_document2

---



<script src="/math-code.js"></script> 
<script async 
src="//mathjax.rstudio.com/latest/MathJax.js?config=TeX-MML-AM_CHTML"> 
</script>

```{r setup, include=FALSE}
knitr::opts_chunk$set(echo = TRUE)
```


```{r include=FALSE}
library(rmarkdown)
if(!require(ggplot2)) install.packages("ggplot2");require(ggplot2) 
if(!require(tidyverse)) install.packages("tidyverse");require(tidyverse) 
if(!require(readxl)) install.packages("readxl");library(readxl)
if(!require(dplyr)) install.packages("dplyr");library(dplyr)
```



\newcommand{\bfbeta}{\hbox{$\boldsymbol \beta$}}
\newcommand{\bfY}{\textbf{Y}}
\newtheorem{example}{Exemplo}
\newtheorem{theorem}{Theorem}
Vimos que, dada uma variável aleatório $Y$, em geral estamos interessados na frequência de ocorrência dessa variável em uma determinada população. Na prática o comportamento da variável aleatória retrata o comportamento da população em si, sendo usual tratar a variável como a própria população de interesse. Vimos também que a média pode ser uma ótima medida para resumir o comportamento da população, dependendo do grau de variabilidade da variável em torno dessa média, além de outros fatores como a presença de pontos atípicos e da assimetria da distribuição de frequência da variável. 


Na prática, muitas vezes, existe interesse em  analisar o comportamento conjunto de duas ou mais características associadas aos elementos da população. Como por exemplo, pode-se querer analisar conjuntamente resistência e  deformidade de paredes estruturais; a produtividade e a qualidade dos produtos em um processo produtivo; peso e altura de indivíduos em uma população etc.



Assim, neste capitulo, o objetivo é analisar conjuntamente duas variáveis aleatórias,  $Y$ e $X$. Ideia análoga pode ser utilizada para estender os conceitos aqui expostos para cenários onde se tem uma quantidade finita de vereáveis aleatórias que se deseja investigar conjuntamente.
