---
weight: 2
title: "2 Distribuição Conjunta"
header-includes:
- \usepackage{amsmath}
- \usepackage{amssymb}
- \usepackage{amsthm}
- \usepackage{bm}
- \usepackage{bbm}
- \usepackage{amsfonts}
- \usepackage{mathtools} 
- \usepackage{tikz} 
- \usetikzlibrary{fit,shapes.geometric,
  arrows} 
  - \usetikzlibrary{trees} 
  - \usepackage{caption} - \usepackage{hyperref}
  - \usepackage[utf8]{inputenc} 
  - \usepackage[portuguese]{babel} 
  - \usepackage[T1]{fontenc}
output:  bookdown::html_document2

---



<script src="/math-code.js"></script> 
<script async 
src="//mathjax.rstudio.com/latest/MathJax.js?config=TeX-MML-AM_CHTML"> 
</script>

```{r setup, include=FALSE}
knitr::opts_chunk$set(echo = TRUE)
```


```{r include=FALSE}
library(rmarkdown)
if(!require(ggplot2)) install.packages("ggplot2");require(ggplot2) 
if(!require(tidyverse)) install.packages("tidyverse");require(tidyverse) 
if(!require(readxl)) install.packages("readxl");library(readxl)
if(!require(dplyr)) install.packages("dplyr");library(dplyr)
```



\newcommand{\bfbeta}{\hbox{$\boldsymbol \beta$}}
\newcommand{\bfY}{\textbf{Y}}
\newtheorem{example}{Exemplo}
\newtheorem{theorem}{Theorem}

### 1 Apresentação


Vimos que dada uma variável aleatório $Y$, as vezes estamos interessados na frequência de ocorrência dessa variável em uma determinada população. Na prática o comportamento da variável aleatória retrata o comportamento da população em si, sendo usual tratar a variável como a própria população de interesse. Vimos também que, caso a variável em questão seja quantitativa, a média pode ser uma boa medida para resumir o comportamento da população que esta representa. No entanto a qualidade da informação obtida por meio da média depende do grau da variabilidade da variável em torno dessa média, além de outros fatores como a presença de pontos atípicos e da assimetria da distribuição de frequência da variável. 


Na prática, muitas vezes, existe interesse em  analisar o comportamento conjunto de duas ou mais características associadas aos elementos da população. Como por exemplo, pode-se querer analisar conjuntamente resistência e  deformidade de paredes estruturais; a produtividade e a qualidade dos produtos em um processo produtivo; peso e altura de indivíduos em uma população etc.



Assim, neste capitulo, o objetivo é analisar conjuntamente duas variáveis aleatórias,  $Y_1$ e $Y_2$. Ideia análoga pode ser utilizada para estender os conceitos aqui expostos para cenários onde se tem uma quantidade finita de vereáveis aleatórias que se deseja investigar conjuntamente.







### 2 Distribuição Conjunta de Duas Variáveis Aleatórias Discretas


Considerando duas  variáveis aleatórias $Y_1$ e $Y_2$, o par $(Y_1,Y_2)$ é chamado de variável alectória bidimensional ou vetor aleatório. Agora, o interesse é estudar o comportamento do vetor aleatório, ou seja, estudar a frequência de ocorrência de $Y_1$ e $Y_2$ conjuntamente. Neste caso, cada par de números reais assumidos por $(Y_1,Y_2)$ é representando por um ponto no plano cartesiano.


O vetor aleatório $(Y_1,Y_2)$   será dito ser discreto se $Y_1$ e $Y_2$forem variáveis aleatórias discretas, do mesmo modo, o vetor aleatório será dito ser contínuo se $Y_1$ e $Y_2$ forem variáveis aleatórias contínuas.

Se $(Y_1,Y_2)$ é discreto, o conjunto de seus possíveis resultados é um conjunto contável no plano cartesiano $(y_{1i},y_{2j})$  e sua distribuição de probabilidades é dada por  $p(y_{1i},y_{2j})=P(Y_1=y_{1i},Y_2=y_{2j})$, para $i=1,2, \cdots$ e $j=1,2, \cdots$,  que satisfaz:



* $p(y_{1i},y_{2j}) > 0$     para todo  $(y_{1i},y_{2j})$, 
* $\sum_{i=1}^{\infty}\sum_{j=1}^{\infty} p(y_{1i},y_{2j})  =  1$. 




### 3 Distribuição Conjunta de Duas Variáveis Aleatórias Contínuas




