---
weight: 7
title: "Regressão e Correlação"
output: html_document
---


<script src="/math-code.js"></script> 
<script async 
src="//mathjax.rstudio.com/latest/MathJax.js?config=TeX-MML-AM_CHTML"> 
</script>




```{r setup, include=FALSE}
knitr::opts_chunk$set(echo = TRUE)
```


```{r include=FALSE}
library(rmarkdown)
if(!require(ggplot2)) install.packages("ggplot2");require(ggplot2) 
if(!require(tidyverse)) install.packages("tidyverse");require(tidyverse) 
if(!require(readxl)) install.packages("readxl");library(readxl)
if(!require(dplyr)) install.packages("dplyr");library(dplyr)
```

\newcommand{\bfbeta}{\hbox{$\boldsymbol \beta$}}
\newcommand{\bfY}{\textbf{Y}}

Modelos de Regressão são utilizados para descrever o relacionamento de uma variável $y$ com outra (ou outras) variável $x$, por meio de uma relação matemática da forma 
$$y = f(x;\bfbeta) + \textrm{erro}.$$ Quando a função $f$ é do tipo $$f(x;\bfbeta) = \beta_0 + \beta_1 x,$$ $\bfbeta=(\beta_0,\beta_1) \in \mathbb{R}^2$, tem-se um modelo de regressão linear simples. A variável $x$ é a variável independente do modelo, enquanto $y$  depende das variações de $x$, e é chamada de variável resposta. Assim, o modelo de regressão é chamado de simples quando envolve uma relação causal entre duas variáveis, $x$ e $y$. O modelo de regressão é múltiplo quando envolve uma relação causal entre mais de duas variáveis. Ou seja, quando a variação da resposta $y$ pode ser explicada por  mais de uma variável independente, $x_1,...,x_p$, que  são também denominadas variáveis explicativas ou covariáveis.


Modelos de regressão podem ser aplicados em vários tipos de problemas.

	
1 -  Em problemas em que se deseja realizar previsões sobre o comportamento futuro de algum fenômeno, extrapolando-se para o futuro as relações de causa e efeito  observados no passado.
	
2 -  Quando é desejado observar  efeitos  causados por uma variável $x$ sobre outra variável (sobre a variável resposta) em decorrência de alterações introduzidas em seus valores.